最高法院刑事判決                              八十六年度台上字第五五六七號
    上  訴  人  甲○○
右上訴人因重利等罪案件，不服台灣高等法院台南分院中華民國八十六年七月十五日
第二審判決（八十六年度上訴字第八五九號，起訴案號：台灣台南地方法院檢察署八
十五年度偵字第一四○二二號），提起上訴，本院判決如左：
    主  文
上訴駁回。
    理  由
按刑事訴訟法第三百七十七條規定，上訴於第三審法院，非以判決違背法令為理由，
不得為之。是提起第三審上訴，應以原判決違背法令為理由，係屬法定要件。如果上
訴理由狀並未依據卷內訴訟資料，具體指摘原判決不適用何種法則或如何適用不當，
或所指摘原判決違法情事，顯與法律規定得為第三審上訴理由之違法情形，不相適合
時，均應認其上訴為違背法律上之程式，予以駁回。本件上訴人甲○○就重利部分上
訴意旨略稱：原判決以上訴人於綽號「阿財」、「蘇先生」向王淑珍催討欠款時，曾
經在場，遂認定上訴人與「阿財」等人為共同正犯，有未依證據認定犯罪事實之嫌，
上訴人於警訊、偵查及審理中，從未供認與綽號「阿財」、「蘇先生」者，經營地下
錢莊，原判決說明上訴人供認與之有共同正犯之關係，採證亦有違誤；上訴人貸款給
人，並不能證明係乘人之急迫，及資以為生之職業，原判決論處罪刑，有違背法令云
云。惟查：原判決認定上訴人經營地下錢莊，以不定期於中華日報刊登廣告，使用0
0－0000000號指定轉接於000000000行動電話之方式為聯絡工具，
貸款予需款濟急之不特定顧客，已明業經上訴人於警訊、一審偵審中、原審調查時
供認不諱，核與證人王淑珍、許寶麟分別於警訊、一、二審所述之情節相符，並有警
方在上訴人之處所查獲之帳冊扣案可證。上訴人所經營之地下錢莊，其貸款之利息，
係以每借新台幣（下同）一萬元，須支付每十天一千四百元至二千元不等之高利，且
於貸與本金時須先預扣下一期利息，並以放高利貸為業。為其所憑之證據及認定之理
由。並對於上訴人所辯：未收取與本金顯不相當之利息，非以放高利貸為業，為卸責
之詞為無可取，予以指駁。此係原判決採證認事職權之行使，核與卷內資料並無不合
，自不容任指為採證違法。至於綽號「蘇先生」、「阿財」、及年籍不詳之成年男子
，與上訴人於民國八十五年十一月二十六日晚上，同至台南市○○路七十四號，以恐
嚇方式催討債務，經王淑珍報警，且王淑珍於警訊供稱借款時打電話，與阿財、蘇先
生聯絡，原判決乃認定上訴人係與「蘇先生」、「阿財」等人就常業重利有共同犯意
之聯絡、行為分擔，原判決此項證據證明力之判斷，係其職權之合法行使，不容任指
為違法，原判決對綽號「阿財」、「蘇先生」部分，縱記載為業經上訴人供述，與卷
內資料不儘一致，但與判決結果，不生影響，仍不能執為上訴第三審之適法理由，其
上訴違背法律上之程式，應予駁回。
又按刑事訴訟法第三百七十六條所列各罪之案件，經第二審判決者，不得上訴於第三
審法院，此觀該條文之規定甚明。上訴人毀損部分，原判決係依刑法第三百五十四條
論處罪刑，查該罪名係屬刑事訴訟法第三百七十六條第一款之案件。依首開說明，既
經第二審判決，自不得上訴於第三審法院，上訴人竟復提起上訴，顯為法所不許，亦
應駁回。
據上論結，應依刑事訴訟法第三百九十五條前段，判決如主文。
中      華      民      國    八十六    年      九      月      十九    日
                              最高法院刑事第二庭
                                  審判長法官  施  文  仁
                                        法官  陳  炳  煌
                                        法官  張  淳  淙
                                        法官  洪  文  章
                                        法官  林  錦  芳
      右正本證明與原本無異
                                              書  記  官
中      華      民      國    八十六    年      九      月    二十四    日
